臺灣高等法院臺中分院民事裁定　100年度抗字第180號
抗　告　人　　吳嘉興
送達代收人　　李杏如
相　對　人　　張正平
上列抗告人因與相對人間第三人異議之訴事件，對於中華民國10
0年3月4日臺灣苗栗地方法院100年度重訴字第5號所為裁定提起
抗告，本院裁定如下：
    主  文
抗告駁回。
抗告訴訟費用由抗告人負擔。
    理  由
一、按因財產權提起民事訴訟，應依民事訴訟法第77條之13規定
    繳納裁判費，此為必須具備之程式。若未依規定繳納裁判費
    ，經法院裁定定期命其補正而未補正者，其訴為不合法定程
    式，法院應以裁定駁回原告之訴，同法第 249條第1項第6款
    定有明文。又按法院之意思表示，除依民事訴訟法之規定，
    應用判決者外，概以裁定行之，此觀同法第 220條之規定自
    明。凡應用裁定為意思表示者，不論用函、通知、命令或其
    他名稱，均屬裁定之一種（最高法院96年度台抗字第72號、
    94年度台抗字第 737號裁定意旨參照）。查抗告人提起本件
    第三人異議之訴時，僅繳納裁判費新台幣（下同）143,560
    元，原法院通知其應補繳裁判費41,184元，經其於100年1月
    28日收受該通知，嗣原法院於100年2月24日言詞辯論期日當
    庭再次諭知「命原告（按即抗告人）5日內補繳裁判費41,18
    4元，逾期不繳駁回起訴」，惟抗告人逾期仍未補繳，有送
    達證書、言詞辯論筆錄、原法院100年3月3日民事查詢單等
    附於原法院卷可稽，揆諸首開說明，原法院以抗告人起訴難
    認為合法為由，裁定駁回抗告人之訴，即無不合。
二、抗告意旨雖略以：(一)抗告人係以系爭土地公告現值計算訴訟
    標的價額，原法院核定之訴訟標的價額乃以系爭土地經法院
    查封拍賣之鑑定價額為準，其數額偏高，顯有疑義。(二)若認
    原法院核定之訴訟標的價額無誤，抗告人起訴請求「撤銷苗
    栗縣竹南鎮○○○段山子坪小段544、548地號土地之執行程
    序」，係屬可分，故抗告人已繳納之裁判費雖不足原法院認
    定之裁判費金額全部，但仍足請求「撤銷544地號土地之執
    行程序」或請求「撤銷548地號土地之執行程序」其一之裁
    判費，乃原法院逕將抗告人之訴全部駁回，於法即有未洽。
    (三)況本件於100年2月24日開庭時，抗告人訴訟代理人亦表示
    將和相對人協商解決之道，且抗告人業已與相對人磋商中，
    今突遭原法院裁定駁回抗告人之訴，實令抗告人錯愕且難以
    接受云云。惟，(一)按法院就訴訟標的價額之核定，得為抗告
    ，民事訴訟法第77條之1第4項定有明文。查抗告人對原法院
    就本件訴訟標的價額之核定既有不服，自應依上開規定，於
    法定期間內對原法院之核定提起抗告（至命補繳裁判費部分
    ，因屬訴訟程序進行中所為之裁定，依同法第483條規定，
    則不得為抗告，併予敘明），乃抗告人捨此不為，貽誤其機
    ，俟原法院合法裁定駁回其訴後，始以原法院核定之訴訟標
    的價額顯有疑義為由，指摘原法院駁回其訴之裁定為不當，
    自非有理。(二)次按當事人提起訴訟或上訴時，應依其主張之
    訴訟標的價額之全部預納裁判費，尚不能因其曾繳納部分裁
    判費，即認該部分之起訴或上訴為合法（最高法院30年抗字
    第257號判例、100年度台上字第184號、98年度台聲字第617
    號裁定意旨參照）。從而，當事人就其應繳納之裁判費，若
    僅繳納部分，而未繳足全部，則其提起之訴訟或上訴，自係
    全部均非合法。是抗告人以其已繳足請求撤銷系爭2筆土地
    中任一筆土地之執行程序之裁判費為由，指摘原法院將其訴
    全部駁回為違法，揆諸上開說明，亦非有理。(三)又查原法院
    於100年1月間已通知抗告人補繳裁判費，並再於100年2月24
    日言詞辯論期日當庭諭知抗告人於5日內補繳，逾期即駁回
    其訴，而抗告人逾期仍未補繳，原法院乃裁定駁回抗告人之
    訴等情，均已如前述，是原法院於裁定駁回抗告人之訴前，
    顯已予抗告人充裕之補繳期間，並已教示抗告人逾期將駁回
    其訴，抗告人猶指摘原法院駁回其訴為突然、令人錯愕云云
    ，並非有理。
三、據上論結，本件抗告為無理由，爰依民事訴訟法第495條之1
    第1項、第449條第1項、第95條、第78條，裁定如主文。
中    華    民    國   100    年    4     月    22    日
                民事第三庭    審判長法  官  陳照德
                                    法  官  曾謀貴
                                    法  官  朱  樑
以上正本係照原本作成。
再為抗告應以適用法規顯有錯誤為理由。
如提起再抗告者應於裁定送達後10日內向本院提出抗告理由狀（
須按照他造人數附具繕本）並繳納抗告裁判費新臺幣1,000元，
同時委任律師或具有律師資格之關係人為代理人。
                                    書記官  瑞芳
中    華    民    國   100    年    4     月    22    日
                                                      Ａ